【裁判字號】    90,小上,23
【裁判日期】    900320
【裁判案由】    返還不當得利
【裁判全文】
臺灣板橋地方法院民事裁定                  九十年度小上字第二三號
    上  訴  人  甲○○
    送達代收人  陳慈蕙
    被上訴人    南亞塑膠工業股份有限公司
    法定代理人  王永慶
    訴訟代理人  林瑞堂
右當事人間請求返還不當得利事件，上訴人對於中華民國八十九年十一月七日本院三
重簡易庭八十九年度小字第七二一號第一審判決提起上訴，本院裁定如左：
    主      文
上訴及假執行之聲請均駁回。
第二審訴訟費用由上訴人負擔。
    理      由
一、按對於小額程序之第一審裁判之上訴，非以其違背法令為理由，不得為之，民事
    訴訟法第四百三十六條之二十四第二項定有明文。依同法第四百三十六條之三十
    二第二項準用同法第四百六十八條、第四百六十九條第一款至第五款之規定，判
    決不適用法規或適用不當，為違背法令；判決有同法第四百六十九條第一款至第
    五款情形之一者，為當然違背法令。且依同法第四百三十六條之二十五規定，上
    訴狀應記載上訴理由，並表明原判決所違背之法令及其具體內容，以及依訴訟資
    料可認為原判決有違背法令之具體事實，上訴狀或理由書如未依此項方法表明者
    ，即難認為已對小額訴訟第一審判決之違背法令有具體之指摘。又依民事訴訟法
    第四百三十六條之二十八規定，當事人於第二審程序不得提出新攻擊或防禦方法
    。但因原法院違背法令致未能提出者，不在此限。
二、本件上訴人係對於小額程序之第一審判決提起上訴，核其上訴理由狀指陳：被上
    訴人因錯誤溢發給上訴人民國八十六年五月起至八十七年五月任職期間績效獎金
    ，然依民法第八十八條第一項、第九十條之規定，應最遲於八十八年五月向上訴
    人為撤銷本案請求溢發之績效獎金，被上訴人顯然已逾撤銷其錯誤意思表示之除
    斥期間，又被上訴人因其自己之過失致績效獎金電腦公式錯誤，是依民法第八十
    八條第一項但書之規定，被上訴人亦不得主張撤銷錯誤之意思表示；此外，被上
    訴人所提之證人彭日宏對上訴人任職之部門之工作表現不甚明瞭，遑論如何知悉
    上訴人達成達成業務績效？原判決不明究理採信彭日宏之證言，原判決應予駁回
    ，況被上訴人未提出明確證據以證明上訴人領取者係上訴人未達成業務績效而受
    領之績效獎金云云。經查，上訴人未曾於原審提出被上訴人因錯誤溢發獎金一事
    已逾除斥期間，及依民法第八十八條第一項但書不得主張撤銷錯誤意思表示之抗
    辯，核均屬新攻擊防禦方法，依民事訴訟法第四百三十六條之二十八規定，除原
    審違背法令外，並不得於第二審程序提出，而本件被上訴人於原審係基於不當得
    利之法律關係，請求上訴人返還溢發之績效獎金，並非主張「撤銷其錯誤之意思
    表示」，是原審審理結果認被上訴人之主張有理由，而依不當得利之法則判令上
    訴人應如數給付，自無違背法令可言，上訴人以上述理由提起上訴，難認對原判
    決之違背法令有何具體指摘。至於，上訴人指摘原審採信證人彭日宏之言確屬訛
    誤、被上訴人未能舉證上訴人溢領業績獎金等語，並非以原判決違背法令為上訴
    理由，亦未具體指訴有何違背法令之處，況原審已就證據之取捨詳為論述，揆諸
    前揭說明，其提起第二審上訴，自不得謂已合法表明上訴理由，應由本院裁定駁
    回。
三、依民事訴訟法第四百三十六條之三十二第二項、第四百四十四條第一項、第九十
    五條、第七十八條，裁定如主文。
中      華      民      國    九十      年      三      月     二十     日
                                    臺灣板橋地方法院民事第四庭
~B審判長法官  高文淵
~B法      官  解惟本
~B法      官  絲鈺雲
右為正本係照原本作成、
如對本裁定抗告須於裁定送達後十日內向本院提出抗告狀。
中      華      民      國    九十      年      三      月     二十     日
~B法院書記官  王政煌


司法院資訊處製作；財團法人民間司法改革基金會備份。
